臺灣屏東地方法院刑事判決　　　　　　　　94年度訴字第11號
公　訴　人　臺灣屏東地方法院檢察署檢察官
被　　　告　丙○○　男　55歲.
指定辯護人　本院公設辯護人　乙○○
上列被告因偽造文書等案件，經檢察官提起公訴（93年度核退偵
字第22號），本院裁定改依簡式審判程序進行，嗣因公訴人聲請
改依協商程序而為判決，本院判決如左：
    主  文
丙○○共同違反不得使大陸地區人民非法進入臺灣地區之規定，
處有期徒刑陸月，如易科罰金，以佰元折算壹日。
    事實及理由
一、犯罪事實：
    丙○○為臺灣地區人民，與甲○○（由本院另行判決）均明
    知大陸地區人民非經主管機關許可不得進入臺灣地區，且明
    知大陸地區人民謝意英（另由臺灣屏東地方法院檢察署檢察
    官為不起訴處分確定）欲至臺灣地區工作，與甲○○並無結
    婚之真正合意，亦不符合大陸地區人民申請進入臺灣地區之
    相關規定，竟於民國92年3月間共同基於使大陸地區人民謝
    意英非法進入臺灣地區之犯意聯絡，由丙○○安排甲○○前
    往大陸地區，使甲○○於92年4月16日在大陸地區福建省寧
    德市公證處與謝意英辦理並完成結婚程序，以取得該市公證
    處簽發之結婚證明書，再返臺於同年6月27日持前開文件持
    往財團法人海峽交流基金會（下稱海基會）取得驗證證明書
    。丙○○、甲○○及謝意英均明知前開婚姻因欠缺結婚真意
    ，依法為無效之婚姻，仍共同基於行使使公務員登載不實事
    項於職務上所掌公文書之概括犯意及犯意聯絡，推由甲○○
    於92年7月21日至屏東縣警察局屏東分局麟洛分駐所填具大
    陸地區人民進入臺灣地區保證書，致使該分駐所警員梁政國
    僅依甲○○所提供之大陸地區出具之結婚證明書及海基會驗
    證證明書等文件為形式審查，將甲○○所稱其與謝意英係夫
    妻關係之不實事項，登載於前開保證書之對保或證明機關（
    構）簽註意見欄內，足以生損害於警察機關對於大陸地區、
    臺灣地區人民婚姻狀況之管理正確性。再由甲○○於同年7
    月22日、7月30日持前述結婚證明書及海基會驗證證明書等
    文件，至屏東縣麟洛鄉戶政事務所填具結婚登記申請書、國
    民
    分證，致使該管公務員將甲○○與謝意英結婚之不實事項登
    載於職務上所掌管
    開不實事項之戶口名簿、
    證配偶欄內登載配偶為謝意英，足以生損害於戶政機關管理
    月31日，至內政部警政署入出境管理局（下稱境管局）填具
    大陸地區人民進入臺灣地區旅行證申請書，連同結婚公證書
    、海基會驗證證明書暨上開公務員登載不實之大陸地區人民
    進入臺灣地區保證書、
    件，一併交付境管局之承辦人員而行使該保證書、
    及國民
    配偶來臺探親之名義，向境管局申請大陸地區人民謝意英來
    臺之許可，經該管公務員為實質審查後，誤發謝意英之中華
    民國臺灣地區旅行證（旅行證號碼為0000000000號）。謝意
    英嗣並經安排於92年10月24日持大陸地區
    華民國臺灣地區旅行證之形式上合法方式，進入臺灣地區。
    惟謝意英於進入臺灣地區後，隨即經丙○○介紹於屏東縣內
    埔鄉從事看護工作，並未實際與甲○○居住。嗣因甲○○及
    謝意英於93年1月17日10時許至屏東縣警察局屏東分局麟洛
    分駐所共同辦理流動人口登記時，因警方詢問二人生活狀況
    ，於言談中察覺有異，經循線追查後始得知上情。案經屏東
    縣警察局屏東分局報請臺灣屏東地方法院檢察署檢察官偵查
    起訴。
二、證據：
  (一)被告丙○○於本院訊問中之自白。
  (二)卷附證人即共同被告甲○○及另案被告謝意英於警局接受詢
    問、檢察官偵訊時之證述。
  (三)謝意英之中華民國臺灣地區旅行證、結婚登記申請書、內政
    部警政署入出境管理局93年1月30日境信英字第09310312220
    號函暨檢附之大陸地區人民進入臺灣地區旅行證申請書、大
    陸地區人民進入臺灣地區保證書、屏東縣麟洛鄉戶政事務所
    94年1月13日屏麟鄉戶字第0940000001號函所附
    結婚登記申請書、海基會證明書、中華人民共和國福建省寧
    德市公證處公證書、結婚證明證、換領國民
    文件。
三、按行為後法律有變更者，適用裁判時之法律。但裁判前之法
    律有利於行為人者，適用最有利於行為人之法律，刑法第二
    條第一項定有明文。被告丙○○於行為後，臺灣地區與大陸
    地區人民關係條例已於92年10月29日修正公布，其中修正後
    之第79條規定已自92年12月31日起施行（行政院92年12月29
    日院臺秘字第0920069517號令），修正前之原第79條第1項
    規定：「違反第15條第1款規定者，處5年以下有期徒刑、拘
    役或科或併科新臺幣50萬元以下罰金。」修正後之第79條第
    1項、第2項分別規定：「違反第15條第1款規定者，處1年以
    上7年以下有期徒刑，得併科新臺幣100萬元以下罰金。」、
    「意圖營利而犯前項之罪者，處3年以上10年以下有期徒刑
    ，得併科新臺幣500萬元以下罰金。」，被告丙○○為前揭
    犯行，依修正後之臺灣地區與大陸地區人民關係條例第79條
    第2項之法定本刑顯重於修正前之同條第1項之法定本刑，比
    較新舊法，以適用舊法較有利於被告，自應適用92年10月29
    日修正前臺灣地區與大陸地區人民關係條例上述之規定，合
    先敘明。
四、本案經檢察官與被告丙○○於審判外達成協商之合意且被告
    已認罪，其合意內容為被告願受科刑範圍為有期徒刑六月之
    宣告，經查，上開協商合意並無刑事訴訟法第四百五十五條
    之四第一項所列情形之一，檢察官聲請改依協商程序而為判
    決，本院爰不經言詞辯論，於協商合意範圍內為協商判決，
    合予敘明。
五、應適用之法條：
    刑事訴訟法第449條第2項，修正前臺灣地區與大陸地區人民
    關係條例第79條第1項、第15條第1款，刑法第11條前段、第
    2條第1項但書、第28條、第56條、第216條、第214條、第55
    條、第41條第1項前段，罰金罰鍰提高標準條例第1條前段、
    第2條。
六、本判決除有刑事訴訟法第455條之4第1項第1款、第2款、第4
    款、第6款、第7款所定情形之一，或違反同條第2項規定者
    外，不得上訴。
七、如不服本件判決，得自收受判決送達之日起10日內，向本院
    提出上訴書狀，上訴於第二審法院。
中　　華　　民　　國　　94　　年　　3 　　月　　21　　日
                  刑事第五庭    法  官  林柏泓
以上正本證明與原本無異。
如不服本判決應於收受本判決送達後10日內向本院提出上訴書狀，
其未敘述上訴理由者，並得於提起上訴後10日內向本院補提理由
書狀（均須按他造當事人之人數附繕本）「切勿逕送上級法院」
                                書記官  劉淑蓉
中　　華　　民　　國　　94　　年　　3 　　月　　24　　日
附錄本案論罪科刑所犯法條全文
刑法第214條
明知為不實之事項，而使公務員登載於職務上所掌之公文書，足
以生損害於公眾或他人者，處三年以下有期徒刑、拘役或五百元
以下罰金。
刑法第216條
行使第二百十條至第二百十五條之文書者，依偽造、變造文書或
登載不實事項或使登載不實事項之規定處斷。
臺灣地區與大陸地區人民關係條例第15條
左列行為不得為之：
一、使大陸地區人民非法進入臺灣地區。
二、招攬臺灣地區人民未經許可使之進入大陸地區。
三、使大陸地區人民在臺灣地區從事未經許可或與許可目的不符
    之活動。
四、僱用或留用大陸地區人民在臺灣地區從事未經許可或與許可
    範圍不符之工作。
五、居間介紹他人為前款之行為。
修正前臺灣地區與大陸地區人民關係條例第79條
違反第十五條第一款規定者，處五年以下有期徒刑、拘役或科或
併科新臺幣五十萬元以下罰金。
以犯前項之罪為常業者，處一年以上七年以下有期徒刑，得併科
新臺幣一百萬元以下罰金。
第一項之未遂犯罰之。
